臺灣高雄地方法院民事判決
111年度雄簡字第418號
原      告  謝景仁  
被      告  林清峰    住○○市○鎮區○○街00○00號      上列當
事人間請求給付違約金事件，本院於民國111年5月19日言詞辯論
終結，判決如下：
    主  文
被告應給付原告新臺幣參萬元，及自民國一一Ｏ年八月二十日起
至清償日止，按週年利率百分之五計算之利息。
原告其餘之訴駁回。
訴訟費用由被告負擔五分之一，餘由原告負擔。
本判決第一項得假執行；但被告如以新臺幣參萬元為原告預供擔
保後，得免為假執行。
    事實及理由
一、原告主張：兩造於民國109年2月13日簽立租賃契約，約定由
    被告承租原告所有高雄市○鎮區○○段0000○0000地號土地（下
    合稱系爭土地），租期自109年2月13日起至111年2月12日止
    ，租期第一年每月租金新臺幣（下同）3,500元、第二年起
    每月租金4,000元，並約定被告就系爭土地限於供儲置帆布
    、鐵骨及飲料倉庫之用，非經原告同意不得變更用途（下稱
    系爭租約）。詎被告竟於系爭土地上，將原約定使用之倉庫
    ，改建為工地福利社營利使用，顯已違反系爭租約約定。原
    告於發現被告違約情事後，即於109年10月24日寄發存證信
    函予被告，表示因被告違約情事而終止租約，經被告於109
    年10月27日收受，而依系爭租約第9條約定，原告欲終止租
    約時，應於一個月前通知被告，是系爭租約於109年11月27
    日終止。又依系爭租約第12條約定，系爭租約終止時，被告
    應即搬遷，並將租賃物原狀返還原告，如有遲延，每逾期1
    日，得每日請求1,000元之違約金，惟被告遲至110年5月22
    日始將系爭土地返還予原告，自系爭租約109年11月27日終
    止時至返還之日110年5月22日止，共遲延176日，是原告自
    得請求違約金176,000元。爰依系爭租約提起本件訴訟等語
    ，並聲明：原告應給付被告176,000元，及自支付命令送達
    翌日起至清償日止，按週年利率5％計算之利息。
二、被告則略以：被告於簽立系爭租約前，即有表示會販賣飲料
    ，且自109年7、8月間其就沒有在系爭土地經營福利社，有
    向原告弟弟表示相關問題應由後續經營者處理。且原告請求
    之違約金亦屬過高等語，資為抗辯，並聲明：原告之訴駁回
    。
三、經查，兩造於109年2月13日簽立系爭租約，被告嗣於系爭土
    地上經營工地合作社。被告有於110年5月22日簽立系爭土地
    點交書予原告等情，有系爭租約、財政部高雄國稅局109年1
    0月6日財高國稅鎮銷字第1090553239號函、工地福利社照片
    、系爭土地點交書在卷可稽（見本院卷第15、21、89、91至
    95頁），且為兩造所不爭執，堪信為真實。
四、本院之判斷：
　　原告主張被告應給付違約金176,000元等節，則為被告所否
    認並以前詞置辯，是本院應審酌者厥為：（一）原告得否向
    被告請求違約金？（二）如可，原告得請求之違約金金額為
    多少？茲分述如下：
　　（一）原告得請求被告給付違約金
　　⒈經查，系爭租約特約事項第1項約定：「乙方（即被告）就
      租賃物，限於供儲置帆布、鐵骨及飲料倉庫之用。非經甲
      方（即原告）書面同意，不得變更用途。」、第11項約定
      ：「乙方積欠租金達兩個月以上，或違反本特約事項第壹
      項至第伍項規定之壹者，甲方得終止租約收回租賃物，如
      有損害，並得請求賠償，乙方不得異議。」，有系爭租約
      存卷可佐（見本院卷第15頁），堪認兩造已明定除經原告
      書面同意外，被告就系爭土地僅限作為倉庫之用，則被告
      既不否認於系爭土地上有經營工地福利社（見本院卷第13
      3頁），被告違反系爭租約就系爭土地之使用方式約定甚
      明，是原告自得依系爭租約特約事項第11項約定終止租約
      。次查，系爭租約特約事項第9項約定：「租期內，甲方
      有法定原因，欲終止租約或乙方欲提前終止租約時，均應
      於一個月前通知對方。」，有系爭租約可憑（見本院卷第
      15頁），又原告於發現被告違約情事後，於109年10月24
      日向被告寄發表示終止租約之存證信函，並經被告於109
      年10月27日收受等情，有109年10月24日存證信函暨回執
      附卷可參（見本院卷第17、35頁），則被告已於109年10
      月27日收受原告終止租約之意思表示，依系爭租約特約事
      項第9項約定，於經1個月後即109年11月27日，即生終止
      系爭租約之效力，是系爭租約於109年11月27日已終止。
　　⒉復查，系爭租約特約事項第13項約定：「租期屆滿或中途
      終止租約時，乙方應即搬離，將租賃物及地上物以原狀交
      還甲方，不得有任何要求，如有遲延，每逾限一日，應給
      付甲方新台幣壹仟元之違約金。」，有系爭租約可徵（見
      本院卷第15頁），又被告於110年5月22日始將系爭土地點
      交返還予原告乙節，業據原告提出系爭土地點交書為存卷
      為憑（見本院卷第21頁），是原告自得請求被告給付自系
      爭租約終止之日起至被告返還系爭土地之日止，即109年1
      1月27日起至110年5月22日止之違約金，原告此部分主張
      ，自屬有理。
　　⒊被告雖辯稱於簽立系爭租約前即有向原告表示要販賣飲料
      ，其沒有認真確認系爭租約內容等語，然系爭租約特約事
      項業已載明被告承租系爭土地限供倉庫使用，顯與被告所
      辯向原告表示會販賣飲料之情不符。且觀諸系爭租約，被
      告於其上有簽名、捺指印，並填載住址、電話、身分證統
      一編號及年籍資料，參以被告於簽立系爭租約時為有正常
      智識能力之成年人，應無草率於契約文件上任意簽名、用
      印並提供個人資料之理，是被告此部分所辯自難採信。被
      告雖又辯稱其於109年7、8月間即未經營工地福利社，有
      向原告弟弟表示相關問題應由後續經營者處理等語，然此
      為原告所否認，被告復未提出相關證據可證其實，是被告
      前開所辯是否為真，要非無疑。縱認被告辯稱自109年7、
      8月間即未實際經營工地福利社屬實，然被告並未證明其
      有何得單方終止租約之事由，並向原告為終止租約之意思
      表示，或經原告同意而終止租賃關係，是被告既為系爭土
      地之承租人，仍應受系爭租約之拘束，要不得以其未繼續
      經營工地福利社為由，即得脫免系爭租約相關責任，而卸
      責於他人，是被告此部分所辯，自無可取。
　　（二）原告得請求被告給付5萬元之違約金　
　　⒈按約定之違約金額過高者，法院得依職權減至相當之數額
      ，為民法第252條所明定。而契約當事人約定之違約金是
      否過高，應依一般客觀之事實、社會經濟狀況、當事人實
      際上所受損害及債務人如能如期履行債務時，債權人可享
      受之一切利益為衡量標準，庶符實情而得法理之平（最高
      法院95年度台上字第1095號民事判決意旨可參）。
　　⒉經查，原告得向被告請求109年11月27日起至110年5月22日
      止之違約金，業經前述，則如依系爭租約特約事項第13項
      之約定，以每日1,000元計算違約金，原告即得請求上開
      期間共176日之違約金176,000元。然原告於被告未返還系
      爭土地前所受之損害，係無法使用系爭土地之利益，參以
      系爭土地第一年租金為每月3,500元、第二年租金為每月4
      ,000元，依系爭租約約定之違約金計算方式換算之年息，
      已顯高於法定利息上限年息16％甚多，是本院審酌社會經
      濟情形、被告遲延交還系爭土地所生損害及被告可享受之
      利益等情事，認違約金應酌減至3萬元為宜。
五、綜上所述，原告依系爭租約，請求被告應給付原告3萬元及
    自支付命令送達翌日（即110年8月20日）起至清償日止，按
    週年利率5％計算之利息，為有理由，應予准許。逾此範圍之
    請求，為無理由，應予駁回。
六、本判決原告勝訴部分，係依民事訴訟法第427 條訴訟適用簡
    易程序所為被告敗訴之判決，爰依同法第389 條第1 項第3
    款之規定，依職權宣告假執行。並由本院依民事訴訟法第39
    2 條第2 項之規定，依職權宣告被告為原告預供擔保，得免
    為假執行。
七、本件事證已臻明確，兩造其餘攻擊防禦方法及所提證據，核
    與判決結果不生影響，爰不逐一論述，併此敘明。
八、訴訟費用負擔之依據：民事訴訟法第79條。
中　　華　　民　　國　　111 　年　　6 　　月　　9 　　日
                  高雄簡易庭　法　官  陳安信
以上正本係照原本作成。
如對本判決上訴，須於判決送達後20日內向本院提出上訴狀。如
委任律師提起上訴者，應一併繳納上訴審裁判費。　　
中　　華　　民　　國　　111 　年　　6 　　月　　9 　　日
                              書記官  蔡妮君